`O灣宜蘭地方法院刑事判決　　　　　　　　　　　　　九十一年度易字第一七八號
　　公　訴　人　臺灣宜蘭地方法院檢察署檢察官
　　被　　　告　癸○○
　　　　　　　　戊○○
　　　　　　　　丙○○
　　　　　　　　乙○○
　　　　　　　　甲○○
　　　　　　　　丁○○
　　　　　　　　己○○
　　共　　　同　柯士斌
　　選任辯護人　黃豪志
右列被告等因傷害案件，經檢察官聲請簡易判決處刑（八十九年度偵字第二０二九號
）本院宜蘭簡易庭認不宜以簡易判決處刑，移送前來，本院適用通常程序判決如左：
    主  文
癸○○、甲○○、乙○○共同傷害人之身體，各處拘役貳拾日，如易科罰金均以參佰
元折算壹日。
丁○○、己○○、戊○○、丙○○均無罪。
    事  實
一、丁○○與庚○○、辛○○、曹淑鳳姊妹三人係堂兄妹關係，渠等上一代長輩因財
    產關係生有糾紛，晚輩迄今相處仍不和睦。民國八十九年六月十四日晚上九時四
    十五分許，丁○○之女戊○○、與戊○○之夫即癸○○，在宜蘭縣頭城鎮○○路
    住家附近購物時，恰遇曹淑鳳之女壬○○，雙方言語上而有所齟齬。壬○○返回
    同縣頭城鎮○○路四十四號之二住處後，即告知阿姨辛○○、庚○○二人遭遇戊○○欺負等語，辛○○心有不甘，旋先一人前往丁○○前述住處要找癸○○、戊○○質問理論時，正好遇到癸○○、戊○○返家，而發生言語上之口角爭吵。同
    時戊○○因見庚○○、壬○○亦朝自己住家而來，即通知在樓上之父母丁○○、
    己○○、弟甲○○、乙○○、丙○○下樓。渠等下樓後，即在住家門口並勸令正
    在質問之辛○○不得踏入吳家門內走廊，而要其離去。辛○○、庚○○等人因見
    丁○○等人均站於住家門前無法入內，即以身體朝丁○○家門口衝擠。而擋於門
    前之癸○○、甲○○、乙○○三人即基於共同傷害之犯意聯絡與行為分擔，先各
    自以手推往前衝擠之庚○○、辛○○二人，不讓其接近。推擠之間乙○○將欲衝
    擠進來之辛○○往外推去，使其重心不穩向後倒，辛○○因此受有頭部後方挫傷
    、右下肢擦傷等傷害。另庚○○則衝擠向前毆打癸○○頭部左側，也遭癸○○推
    開。庚○○再次向前衝去並以手拉扯己○○之頭髮不放手，使己○○跌倒在地（
    己○○受有右臂擦傷、兩下肢膝蓋處擦傷等傷害）。而癸○○、甲○○、乙○○
    三人，見己○○遭庚○○拉倒在地，復基於同前共同傷害之犯意聯絡，分別轉而
    上前拉扯庚○○之上肢、頸部等處，而庚○○亦以口反咬正抓住其上肢之甲○○
    之手部、或隨意揮抓以為抵抗，進而庚○○一人與甲○○、乙○○、癸○○三人
    發生互毆，造成庚○○受有左頸擦傷、右胸瘀傷、左腰瘀傷、右腹瘀傷、右上臂
    瘀傷等傷害，癸○○受有左上肢擦傷、右上肢擦挫傷等傷害，甲○○受有左上肢
    咬傷、右上肢咬擦傷、頸部擦傷等傷害，乙○○受有胸部抓傷、右臂擦傷等傷害
    。（關於丁○○、己○○、戊○○、癸○○、甲○○、乙○○、丙○○告訴庚○○、辛○○、壬○○傷害部分，業據丁○○等人於檢察官偵查時撤回告訴），嗣
    經路人與據報到場之員警將渠分開，雙方始作罷。
二、案經庚○○、辛○○、壬○○訴由宜蘭縣警察局礁溪分局報告宜蘭地方法院檢察
    署檢察官偵查起訴。
    理  由
壹、被告癸○○、乙○○、甲○○部分（即有罪部分）：
一、訊據被告癸○○、乙○○、甲○○固均坦承於右述庚○○等人至上揭住處質問為
    何欺負壬○○時有在場，惟均矢口否認有何傷害犯行，被告癸○○辯稱：當日晚
    上是壬○○於頭城市區某處先對其妻戊○○叫罵，並作勢打人，伊當場對壬○○
    說你幹什麼等語，壬○○即跑回去，過了數分鐘，辛○○等人即至上揭住處要衝
    入住家打人，伊只是擋在外面，避免告訴人等衝入屋內，並叫告訴人等回去而已
    ，並沒有出手毆打告訴人等行為云云。而被告乙○○則辯稱：當時是聽其姊呼叫
    才下樓查看，看到告訴人等要衝入住家打人，就在門前用雙手擋住告訴人不讓其
    進入而已云云。另被告甲○○亦辯稱：也是其姊戊○○通知才下樓查看，就看到
    告訴人等要衝入住家，其就和家人擋在門口，後來告訴人庚○○又拉扯其母親己○○之頭髮並將其母拖倒在地，其才上前要將庚○○拉開，而反被庚○○咬，並
    沒有如告訴人所稱有毆打犯行云云。然查：
（一）被告癸○○、甲○○、乙○○三人基於共同傷害之犯意，於住家門口推扯告訴
      人辛○○、庚○○部分之判斷：
      (1)經查，告訴人辛○○於警訊時、本院審理時均曾指訴於上揭時地，遭被告乙○○推倒在地，造成頭部後方及腳部受傷等情（參見八十九年七月八日警詢
        筆錄、本院宜蘭簡易庭九十年三月二十日訊問筆錄、見本院九十一年五月三
        日審告吳理筆錄），核與辛○○所提出之驗傷診斷書所載之傷害情形為頭部
        後方挫傷筆錄（腫脹）、右下肢擦傷等情節大致相符，此有辛○○之行政院
        衛生署宜蘭醫院診斷證明書可憑。而告訴人庚○○、壬○○亦多次指訴其與
        辛○○有遭乙○○等人推倒等情屬實，相互勾稽之前所述，告訴人辛○○指
        訴遭被告乙○○推倒在地受傷，應可採信。雖告訴人辛○○於本院審理時曾
        供稱不知是乙○○，還是丙○○動手推人等情，然因被告乙○○、丙○○係
        外貌極相似之巒生兄弟，此有首揭年籍資料可查，是當不得以此認定告訴人
        辛○○前揭指訴不明確，而有瑕疵可指。
      (2)再者，被告乙○○亦於警訊時自承「‧‧‧（我）看見庚○○的妹妹辛○○
        就在我家門外騎樓的馬路上罵髒話，後庚○○跟壬○○就走到辛○○身旁，
        他們三人想衝入家中打人，於是我就用手擋住他們三人不讓們進來」等語（
        見八十九年六月十九日警詢筆錄），顯見被告乙○○確有與告訴人庚○○發
        生肢體碰觸，更見前揭告訴人辛○○指訴非虛。
      (3)又查，被告戊○○於警訊時亦供稱：「‧‧‧我立即進家中用電話廣播器叫
        我父親丁○○下來一樓，然後我家人我弟弟甲○○、乙○○、丙○○也都到
        場，我見到我弟弟甲○○、乙○○及我先生癸○○就擋在前面‧‧‧」等語
        、被告丁○○亦供稱：「‧‧‧庚○○要衝入我家時，我女婿癸○○便擋在
        庚○○前面‧‧‧」等語。而被告癸○○亦於警訊中自承「‧‧‧而他等人
        一直往我家衝進來，我是一直將他等人推出門外，以致我雙手均被庚○○抓
        傷」等語、被告甲○○供承：「‧‧‧（我）看到庚○○與另二名姓名我不
        知道要衝入我家，我和我家人在門口擋著」等語（均見八十九年六月十八日
        之警詢筆錄），核與告訴人庚○○、壬○○、辛○○多次指訴起先至前述丁○○家門口質問為何欺負壬○○一事，即遭人向外推扯等情大致相符，顯見
        被告癸○○、乙○○、丙○○等人於告訴人到場後，係站於較其他被告靠近
        住家外面，而直接與告訴人庚○○、辛○○為肢體接觸，並於告訴人庚○○
        、辛○○欲進入住家理論時予以向外推去，應可確定。
      (4)復查，被告癸○○、乙○○、甲○○若認告訴人庚○○、辛○○等人係無理
        尋隙，大可進入屋內不予理會。且衡情若有家族糾紛亦均係家中輩分較高或
        輩分與對方相當者出面處理，是相較告訴人庚○○、辛○○二人，屬晚輩之
        被告癸○○、乙○○、甲○○三人對於前來質問為何欺負壬○○一事之告訴
        人庚○○、辛○○為推人之動作，顯非基於理性處理問題之防衛意思甚明。
        尤有進者，證人即當日恰巧路過之人陳忠憲證稱當時渠等均呈爭吵狀態等情
        ，更可見被告癸○○、甲○○、乙○○等人推人之舉動，係基於傷害之犯意
        。而被告癸○○、甲○○、乙○○三人對於其動手推人會使人跌倒受傷，亦
        應有預見，三人對告訴人庚○○、辛○○推扯動作之目的，依前所述，均係
        欲將告訴人等推出住家外，則被告癸○○、甲○○、乙○○三人於上述時地
        ，動手推告訴人等，並因被告乙○○之推人舉動，使告訴人辛○○受有前述
        傷害，足見被告癸○○、甲○○、乙○○等人於推擠告訴人時已有共同傷害
        之犯意聯絡即行為分擔。
（二）被告癸○○、甲○○、乙○○三人，因己○○遭庚○○拉倒在地，復基於同前
      共同傷害之犯意聯絡，與庚○○發生互毆等情之判斷：
      (1)告訴人庚○○雖否認有拉扯被告己○○之頭髮，惟被告七人均指稱告訴人庚○○有拉扯被告己○○之頭髮，並將己○○拖倒在地受傷等情，此外另有證
        人陳忠憲亦於本院宜蘭簡易庭訊問時證稱「‧‧‧有看到三個女的圍著那個
        較年長女性有一人出手拉他頭髮」等情相符。再觀，被告己○○所提出驗傷
        診斷書及受傷部位圖載有，右臂擦傷兩處、左右下肢（膝蓋處）擦傷等傷害
        ，亦與前揭被告己○○所指陳大致相符，此有行政院衛生署宜蘭醫院之驗傷
        診斷書可查。是告訴人庚○○有拉扯被告己○○頭髮一事，亦可認定。而告
        訴人辛○○、壬○○供稱告訴人庚○○並無拉扯被告己○○之頭髮云云，顯
        因同為告訴人而有所偏頗與迴護，並不足採信。
      (2)又被告甲○○於警訊時稱：「‧‧‧我看見庚○○用手拉我媽媽頭髮拖出去
        我家門口時，我就要從中拉開他們倆人，庚○○就對我動手」等語、於本院
        審理時供稱：「因為我媽媽被庚○○拉頭髮，我就去把他們拉開就被咬傷」
        （見本院九十一年五月三日審理筆錄）、被告乙○○於本院簡易庭訊問時亦
        自承告訴人庚○○拉己○○頭髮時有上前要拉開庚○○等語（見本院簡易庭
        九十年三月二十日訊問筆錄）。而庚○○於本院九十一年五月三日審理時亦
        稱：「‧‧‧庚○○拉我頭髮，我就跌倒，他手並沒有放開，我三個兒子就
        來救我，要把他拉開，我女婿也有過來‧‧‧」等語，是被告己○○遭庚○○拉扯頭髮拖倒在地時，被告癸○○、乙○○、甲○○均為拉開庚○○，而
        與有上前與告訴人庚○○發生拉扯甚明。
      (3)其次，被告丁○○於警詢時亦供稱：「‧‧‧庚○○就用手抓我妻子己○○
        的頭髮在地上拖行，‧‧‧我兒子要拉起庚○○時，我兒子甲○○手臂即被
        庚○○咬傷，然後就打起來」等語、被告己○○於本院審理時稱：「‧‧‧
        後來被開後我進去屋內打電話報警，不敢出去」等語、被告戊○○於警詢時
        亦供稱：「‧‧‧庚○○又用手抓我母親的頭髮在地上拖行，整個人被拖行
        從騎樓地拖行至馬路上，然後我弟弟分別就與他們庚○○、壬○○、辛○○
        發生拉扯，分別都有受傷」等語、另據報前往處理之警員即證人賴黃陽證稱
        ：「‧‧‧到場時，補習班的夫妻二人與另一位比較胖在賣衣服的女人，在
        拉扯、對罵，當初罵的內容，我沒有聽清楚，我只是將他們隔開‧‧‧是我
        們到場後才拉開他們」等語（見本院簡易庭九十年二月二十七日訊問筆錄）
        ，可見被告癸○○、甲○○、乙○○三人前去將告訴人庚○○拉開，己○○
        掙脫後，被告癸○○、甲○○、乙○○並未立即停手，進而基於傷害犯意與
        告訴人庚○○發生互相拉扯互毆之打鬥情形，亦甚明確。
      (4)且觀告訴人庚○○傷勢情形為右上肢挫傷三處、頸部擦傷兩處、右胸、右腰
        、右腹均有瘀傷等情，此有前述宜蘭醫院、台北市立中興醫院診斷證明書可
        憑；而被告乙○○受有胸部抓傷、右臂擦傷等傷害；被告甲○○受有上肢咬
        傷、頸部擦傷等傷害；被告癸○○受有左右上之之擦挫傷等傷害，此亦均有
        前揭宜蘭醫院之診斷證明書可參，由渠等傷害部位均集中於上肢、頸部，受
        傷情形多為擦挫傷，亦見告訴人庚○○與被告癸○○、甲○○、乙○○當時
        雙方確有基於傷害犯意而拉扯打鬥，庚○○並以反咬或任意揮扯以為反擊之
        互毆情形，至為明確。
（三）綜上，被告癸○○、甲○○、乙○○於告訴人等前來其住家質問理論時，不僅
      擋於住家門口，更以共同犯意之聯絡以手將告訴人等向外推去，造成告訴人辛○○受有前述傷害；其後雖為解救遭告訴人庚○○扯頭髮並拖倒在地之己○○
      ，再前去與庚○○拉扯，惟被告癸○○、甲○○、乙○○於己○○脫身後，竟
      未停手，續而與庚○○發生拉扯互毆，而致庚○○亦受有前述傷害等情，均已
      如前述。被告癸○○、甲○○、乙○○辯稱：「僅係擋在門口並未打人」、「
      僅係要拉開庚○○而未互毆」云云，均係避重就輕之詞，而不可採信。是被告
      癸○○、甲○○、乙○○前述共同傷害犯行明確，應依法論科。
二、核被告癸○○、甲○○、乙○○三人所為，係犯刑法第二百七十七條第一項之傷
    害罪。三人有共同犯意聯絡與行為分擔，均為共同正犯。又被告癸○○、甲○○
    、乙○○同時間、於同一地點，就同一爭執事件，對告訴人庚○○、辛○○二人
    有傷害行為，係屬想像競合犯，應依法從一重處斷。爰審酌被告癸○○、甲○○
    、乙○○等三人之犯罪動機、目的、手段尚非劇烈、與告訴人等有親戚關係、告
    訴人庚○○、辛○○所受傷害尚非嚴重、雙方係因互毆而各有受傷、事後被告等
    雖撤回對告訴人庚○○等人之告訴，然尚未與告訴人庚○○、辛○○達成和解等
    一切情狀，量處如主文所示之刑，並諭知易科罰金之折算標準。而被告行為後刑
    法第四十一條及刑法施行法第三條之一，業經立法院於九十年一月四日修正，並
    經總統於九十年一月十日公布，同年一月十二日生效，將短期自由刑得易科罰金
    適用範圍之法定最重本刑上限由有期徒刑三年以下提高至五年以下，是就諭知易
    科罰金之規定，比較新舊法結果，以裁判時法較有利，自應依刑法第二條第一項
    前段之規定，適用修正後刑法第四十一條第一項規定諭知易科罰金之折算標準，
    併予敘明。
貳、被告丁○○、己○○、戊○○、丙○○部分（即無罪部分）：
（一）公訴意旨雖以：被告丁○○、己○○、戊○○、丙○○等人亦於上述時地有毆
      打告訴人壬○○、庚○○即辛○○等人，使其均受有上開傷害等情，因認被告
      丁○○、己○○、戊○○、丙○○等人亦涉犯共同傷害罪嫌等語。
（二）按犯罪事實應依證據認定之，無證據不得推定其犯罪事實。又不能證明被告犯
      罪，應諭知無罪判決。刑事訴訴法第一百五十四條、第三百零一條第一項定有
      明文。又告訴人之告訴，係以使被告受刑事訴追為目的，是其陳述否與事實相
      符，仍應調查其他積極證據，以資審認。（最高法院五十二年台上字第一三０
      ０號判例參照）
（三）公訴人以被告丁○○、己○○、戊○○、丙○○等人涉有前述犯行，無非以告
      訴人壬○○、庚○○、辛○○等人之指訴與其所提出之驗傷診斷書為主要論據
      。訊據被告丁○○、己○○、戊○○、丙○○固均坦承發生上述糾紛時在場，
      惟堅詞否認有何傷害他人之犯行。被告丁○○辯稱：當時伊於糾紛發生時在旁
      邊看，並沒有參與打鬥，後來警方就到了等語。另被告己○○就辯稱：其有叫
      告訴人趕快回去，告訴人庚○○竟還拉扯其頭髮並拖倒在地，伊掙脫後即打電
      話報警，並未再出去等語。而被告戊○○則辯稱：庚○○、辛○○要衝入其住
      家時，有告知告訴人等趕快回去，然後告訴人就打擋在前面之癸○○與拉母親
      己○○的頭髮，其弟弟才會上前與庚○○發生拉扯，而當時其並沒有參與。被
      告丙○○亦辯稱，伊當時亦未參與這場糾紛，只是在旁邊等語。
（四）經查：
      (1)告訴人辛○○於警訊時指訴稱：「我至頭城鎮○○路三十六號找癸○○及戊○○理論，因而遭到丙○○及乙○○推倒造成頭部及腳部受傷」等語（見八
        十九年七月八日警詢筆錄）、於本院審理時則稱：「‧‧‧我去問他們怎麼
        這樣子，戊○○罵我去給狗幹的髒話，後來他們將鐵門打開，他們的家人都
        出來，他們說不可以站在走廊上，便將我推倒‧‧‧」等語（見本院宜蘭簡
        易庭九十年三月二十日訊問筆錄）、至本院依通常程序審理時亦稱「‧‧‧
        我到他們家時，被告戊○○、癸○○也剛好到家，在他們家門口，他們有罵
        我但沒有動手‧‧‧在庚○○來之前，我被丙○○推倒，也好像乙○○，因
        為他們是雙胞胎‧‧‧我爬起來後我就拉我姊姊（指庚○○），之後就沒有
        再被其他人打。」等語（見本院九十一年五月三日審理筆錄）。足見告訴人
        辛○○於歷次開庭審訊上並未指訴被告丁○○、戊○○、己○○等人對其有
        傷害行為，至為明顯；雖告訴人辛○○於警訊時指稱被告丙○○及乙○○動
        手將其推倒等語，為於本院審理時則改稱「‧‧‧我被丙○○推倒，也好像
        是乙○○，因為他們是雙胞胎‧‧‧」等語，是被告丙○○是否有動手推倒
        告訴人庚○○使其受傷，亦有疑問。是告訴人辛○○之上開指訴並不足以為
        被告丁○○、戊○○、己○○、丙○○等人論罪之依據。
      (2)又告訴人庚○○雖指稱：「我被戊○○拿雨傘敲打我的肚子，乙○○及丙○○兩人用雙手勒住我脖子，並且控制我的雙手使我無法脫手，甲○○用腳踢
        我肚子，己○○用手抓我脖子處及抓我頭髮使我受傷，然後丁○○用雙手打
        我胸部並且打頭部，癸○○用手抓住用腳踢我肚子，致我受傷，然後警方人
        員就到了」（見八十九年六月十八日警詢筆錄）、於本院宜蘭簡易庭訊問時
      稱：「‧‧‧被告丙○○、乙○○、甲○○、癸○○他們便動手推我們，把
        我們推倒，說我們不能站在他們家走廊，癸○○跟甲○○共同架住我，讓戊○○用雨傘刺我肚子，‧‧‧後來乙○○與丙○○抓住我，讓己○○動手抓
        傷我，打我，後來又是甲○○與癸○○架住我，換丁○○打我，‧‧‧」（
        見本院宜蘭簡易庭九十年三月二十日訊問筆錄）、復於本院審理時稱：「被
        告甲○○、乙○○、丙○○、癸○○輪流抓住我，把我架住，抓我上肢，己○○抓我脖子，丁○○打我胸部，丙○○、乙○○勒住我的脖子，戊○○拿
        雨傘打我肚子」等語（見本院九十一年五月三日審理筆錄），多次陳述對於
        被毆經過，並不一致，且當多人互毆發生，衡情應不致被告每人均打告訴人
        庚○○一下即行離去，是告訴人庚○○顯有就其傷勢與被告等人犯行為刻意
        規劃，而非可遽全採信。且證人即到場處理警員於本院證稱現場及附近並未
        看見有雨傘等物等語、證人即恰巧路過之證人陳忠憲亦稱爭吵間未見有人拿
        工具等語，是告訴人指訴被告戊○○持雨傘刺其肚子等情，顯有誇大，亦非
        可採。另告訴人辛○○亦於本院審理時供稱，當時場面並沒有辦法確定是何
        人動手打庚○○身體之何部位等語、而告訴人辛○○、壬○○亦不曾明確指
        稱被告丁○○、己○○、丙○○有何毆打他人之行為。而關於告訴人壬○○
        亦未提出相關之驗傷診斷書以實其說，是除告訴人庚○○單一有瑕疵之前述
        指訴外，亦無其他證據可證被告戊○○、丁○○、己○○有毆打他人之犯行
        。此外復查並無其他證據足認被告丁○○、己○○、戊○○、丙○○等四人
        有何公訴人所指之犯行，是被告丁○○、己○○、戊○○、丙○○等四人犯
        嫌均尚有未足，依前述說明，均應為無罪之諭知。
據上論斷，應依刑事訴訟第四百五十二條、第二百九十九條第一項前段、第三百零一
條第一項、刑法第二條第一項前段、第二十八條、第二百七十七條第一項、第五十五
條、第四十一條第一項、罰金罰鍰提高標準條例第一條前段、第二條，判決如主文。
本案經檢察官賴慶祥到庭執行職務
中      華      民      國      九十一    年    五    月      十七      日
                                      臺灣宜蘭地方法院刑事第二庭
                                          法  官  蔡  仁  昭
右正本證明與原本無異。
如不服本判決，應於判決送達後十日內，向本院提出上訴狀。（應附繕本）
                                          書記官  吳  慧  芳
中      華      民      國      九十一    年    五    月      二十      日
所犯法條：
中華民國刑法第二百七十七條
 (普通傷害罪)
傷害人之身體或健康者，處三年以下有期徒刑、拘役或一千元以下罰金。
犯前項之罪因而致人於死者，處無期徒刑或七年以上有期徒刑；致重傷者，處三年以
上十年以下有期徒刑。
